【裁判字號】    98,消債清,105
【裁判日期】    990225
【裁判案由】    清算事件
【裁判全文】
臺灣臺北地方法院民事裁定           98年度消債清字第105號
聲  請  人
即債務人    甲○○
代  理  人  李詩楷律師
上列當事人因消費者債務清理事件聲請清算，本院裁定如下：
    主  文
聲請駁回。
聲請費用由聲請人負擔。
    理  由
一、按聲請更生或清算不合程式或不備其他要件者，法院應以裁
    定駁回之，但其情形可以補正者，法院應定期間先命補正。
    次按債務人對於金融機構因消費借貸、自用住宅借款、信用
    卡或現金卡契約而負債務，在聲請更生或清算前，應提出債
    權人清冊，以書面向最大債權金融機構請求協商債務清償方
    案，並表明共同協商之意旨，消費者債務清理條例第八條、
    第一百五十一條第一項分別定有明文。
二、聲請意旨略以：聲請人因信用卡債務，對於國泰世華銀行負
    債五萬三千九百三十五元、對於台新國際商業銀行（下稱台
    新銀行）負債三十八萬一千元，而聲請人目前僅領取低收入
    戶補助，且需扶養子女三人，有不能清償債務之情事，且曾
    於九十八年七月十七日寄發協商申請書向最大債權銀行台新
    銀行請求協商債務清償方案，惟自開始協商之翌日起逾九十
    日協商不成立，且無擔保或無優先權之債務總額未逾一千二
    百萬元，復未經法院裁定開始清算程序或宣告破產，爰提出
    清算聲請云云。
三、按消費者債務清理條例所定協商前置程序之意旨，在使金融
    機構與債務人就特定種類之債務清理事務上，利用法院程序
    外解決之協商機制，為迅速有效之自主性解決。而此一程序
    之進行，有賴當事人間之協力配合，本於誠信為基礎，形成
    債務清理之共識，藉由法院之事後核可，賦予協商內容作為
    執行名義之正當性。苟債務人為直接進入更生程序，而於前
    置協商程序時，故意使協商破裂，雖有債務協商不成立之形
    式，然藉由脫法方式造成此等結論，難謂債務人有進行債務
    清理之誠意可言。本件聲請人主張其向最大債權銀行台新銀
    行請求協商，惟自開始協商之翌日起逾九十日協商不成立等
    情，惟經本院向台新銀行函詢結果，該行函覆略以：「…債
    務人九十八年八月三日向本行申請前置協商，經協商後債權
    人評估債務人可負擔之還款方案為每期清償二千三百六十九
    元，期數一百八十期零利率，此方案於九十八年九月二十九
    日經本行致電獲債務人同意，並經債務人自訂於九十八年九
    月三十日晚間可簽約，且告知本行九十八年九月二十九日晚
    上七點後再與其聯繫，惟嗣後即無法與債務人取得聯繫…。
    經本行同事再以債務人留存之電話與其聯繫，惟該行動電話
    已停用，且室內電話亦無法聯繫，顯見債務人並未依消債條
    例第一五一條第一項之規範完成協商。…」等語，有該行九
    十九年一月十一日台新總債務協商部字第０九九０００００
    四九八號函及檢附之相關債務協商資料可參。實難謂聲請人
    已協力促成協商之成立，形同未確實踐行前置協商程序。聲
    請人之清算聲請，既欠缺前置協商程序，且此欠缺不能補正
    ，依前揭說明，本件清算之聲請，於法尚有未合。
四、綜上所述，聲請人無參與前置協商之誠意，逕為本件清算聲
    請，於法尚有未合，應予駁回。爰裁定如主文。
中    華    民    國    99    年    2     月    25    日
              民事第五庭    法      官  高偉文
上為正本係照原本作成
如不服本裁定，應於裁定送達後10日內，以書狀向本院提出抗告
，並繳納抗告費新臺幣1千元
中    華    民    國    99    年    2     月    25    日
                            書  記  官  駱俊勳

司法院資訊處製作；財團法人民間司法改革基金會備份。
